【裁判字號】    98,易,95
【裁判日期】    980729
【裁判案由】    竊盜
【裁判全文】
臺灣桃園地方法院刑事判決                98年度易字第95號
公  訴  人  臺灣桃園地方法院檢察署檢察官
被      告  乙○○
                    （現羈押於臺灣桃園看守所龍潭女所）
上列被告因竊盜案件，經檢察官提起公訴（97年度偵字第14260
號），本院判決如下：
    主  文
乙○○共同攜帶兇器竊盜，處有期徒刑陸月。
扣案之尖嘴鉗、萬能扳手、活動扳手、三開扳手、美工刀、鐵剪
各壹把、梅花扳手肆支、螺絲起子貳支及手電筒壹支、磁鐵壹個
、膠帶壹捲等均沒收。
    事  實
一、乙○○與其男友甲○○（通緝中）基於意圖為自己不法所有
    之共同犯意聯絡，於民國97年6 月15日下午4 時40分許，駕
    駛車牌號碼MG-265 7號自用小客車，攜帶尖嘴鉗、萬能扳手
    、活動扳手、三開扳手、美工刀、鐵剪各1 把、梅花扳手4
    支、螺絲起子2 支等客觀上可為兇器使用工具及手電筒1 支
    、磁鐵1 個、膠帶1 捲等工具，前往桃園縣八德市○○路56
    1 號丙○○所有空廠房內，著手拆卸竊取該廠房內鋁窗之鋁
    條，嗣2 人拆卸長2 尺6 之鋁條36支、1 尺3 之鋁條38支完
    畢，並將該等鋁條裝入自備之麻袋後，為巡邏警員據報當場
    查獲，並扣得上開工具。
二、案經丙○○訴由桃園縣政府警察局八德分局報告臺灣桃園地
    方法院檢察署檢察官偵查起訴。
    理  由
一、按被告以外之人於審判外之陳述雖不符刑事訴訟法第159 條
    之1 至之4 規定，而經當事人於審判程序同意作為證據，法
    院審酌該言詞陳述或書面陳述作成時之情況，認為適當者，
    亦得為證據；又當事人、代理人或辯護人於法院調查證據時
    ，知有刑事訴訟法第159 條第1 項不得為證據之情形，而未
    於言詞辯論終結前聲明異議者，視為有前項之同意，同法第
    159 條之5 定有明文。又該條立法意旨在於傳聞證據未經當
    事人之反對詰問予以核實，原則上先予排除，惟若當事人已
    放棄反對詰問權，於審判程序中表明同意該等傳聞證據可作
    為證據；或於言詞辯論終結前未聲明異議，基於尊重當事人
    對傳聞證據之處分權，及證據資料愈豐富，愈有助於真實發
    見之理念，且強化言詞辯論主義，使訴訟程序得以順暢進行
    ，上開傳聞證據亦均具有證據能力。本案認定犯罪事實所引
    用之供述證據，其中屬於被告以外之人於審判外之陳述部分
    ，被告乙○○於本院審理期日均已陳明對於證據能力無意見
    ，本院審酌各證據作成時之情況，認為以之作為證據係屬適
    當，依刑事訴訟法第159 條之5 之規定，上開證據均有證據
    能力，合先敘明。本案用以認定犯罪事實之非供述證據，並
    無事證顯示係經職司犯罪調查之公務人員違背法令所取得，
    亦有證據能力，附此敘明。
二、訊據被告乙○○固坦承未經告訴人丙○○之同意，擅自進入
    上開空廠房內，惟否認有何竊盜之犯行，辯稱：伊與男友甲○○於上開時間，之所以出現在丙○○所有之上開空廠房內
    ，並非正在行竊，而是因其男友甲○○從事資源回收業，與
    3 名原住民相約當日在該處進行廢料收購事宜，渠等依約前
    往該處，見大門敞開，不疑有他，遂直接進入，詎料進入廠
    房後，3 名原住民並未現身，現場僅有地上所放之鋁條、麻
    袋及上開扣案工具等物，推測鋁條應是3 名原住民所竊取後
    放在該處，渠等係遭誤會，並無竊盜犯行云云。惟查，被告
    乙○○與共犯甲○○之上開犯行，業據被害人丙○○之指訴
    在卷，並經查獲本案之員警丁○○之證述甚詳，且有上開扣
    案工具1 批、查獲現場照片在卷足憑，細繹上開證據：
    (一)證人即查獲本案之員警丁○○於本案審理時證稱：上開空
      廠房前有失竊，曾經為其所隸屬之派出所查獲，因此特別
      加以注意，案發當日，有人報案故前往該處，抵達該處時
      大門被拉開，尚未進入該處，即已聽見裡面有敲打聲音，
      當時一樓沒人，其與副所長一同爬樓梯上二樓察看，到二
      樓時當場發現被告乙○○與共犯甲○○2 人在場，身旁地
      面放著被鋸下之鋁條及一袋工具，甲○○滿身大汗且髒兮
      兮，雖時值6 月，天氣炎熱，仍可看出是勞力工作所致，
      又當時甲○○手上有戴工作手套，地上所放鋁條有新鋸痕
      跡，雖然現場甚為混亂，無法比對是由何處鋸下或以何種
      工具所鋸，但鋁條均已切成整齊之長條狀，長度有2 尺6
      及1 尺3 ，均是裁切過的尺寸，裁切之處亮亮的，是新的
      痕跡，因此認為渠等竊取地上鋁條，當時上開鋁條尚未放
      進麻布袋內，但有用麻布袋蓋在上面等語（詳本院卷第28
      頁至30頁）。核依員警丁○○之上開證述，顯見被告等人
      係正在行行竊物品，方為到達現場之員警聽到有「敲打聲
      音」、「甲○○手上有戴工作手套」等現場之狀況，被告
      與甲○○苟非行竊，何以致此？被告所辯上開裁切妥當之
      鋁條、麻袋及扣案工具於渠等抵達時已經在場，上開鋁條
      並非渠等於該處裁切竊取，以及甲○○是因為二樓很熱又
      吃檳榔所以滿身大汗云云，無非卸責之詞，不足採信。此
      外，復有被告等人行竊之工具斜嘴鉗、萬能扳手、活動扳
      手、三開扳手、美工刀、鐵剪各壹把、梅花扳手肆支、螺
      絲起子貳支及手電筒壹支、磁鐵壹個、膠帶壹捲等行竊之
      工具扣案及卷內扣押物品目錄表、扣押物品清單、現場照
      片等扣案可稽（各詳偵卷第33頁、第55頁至56頁、第35頁
      至39頁），被告乙○○與共犯甲○○犯行明確。
   (二)被告乙○○雖又辯稱，渠等抵達上開廠房時，大門已經敞
     開，渠等進入並非擅自開啟門扇而侵入云云，（詳偵卷第
     10 頁 、第19頁、第48頁）。查告訴人丙○○於偵查中證
     稱：該廠房目前係空屋，無人看守，但該廠房之門是關著
     ，是被人打開，該處並無裝設保全系統等語（詳偵卷第25
     頁）。告訴人丙○○為上開空廠房之負責人，對於上開空
     廠房之情況當甚為熟悉，且於本案前與被告乙○○與共犯
     甲○○素不相識，並無設詞構陷渠等之理，被告乙○○前
     揭所辯，自難採信。
    (三)被告乙○○雖又辯稱渠等當時是去上開空廠房赴約，因渠
      等與3 名原住民相約於該處交易廢料，該3 名原住民因為
      沒有交通工具把廢料載到資源回收場與渠等交易，故由渠
      等前往上開空廠房收購云云。惟渠等對於所稱之3 名原住
      民為何人，自本案查獲時起迄至言詞辯論終結，均未提供
      任何年籍資料或聯絡方式以供調查。按所謂證據，係指超
      越一切合理之可疑，足以認定被告確有犯罪行為之積極事
      證而言，被告固無就所辯解之事實負舉證證明之義務，然
      倘被告提出訴訟上不能證明的積極抗辯，且不合社會生活
      上之常態經驗時，對於既已存在的積極罪證，都是不足以
      用來形成合理懷疑的幽靈抗辯，自非「罪疑惟輕」之情形
      ，當不得以此抗辯而排除超越一切合理可疑之積極證據。
      被告乙○○與共犯甲○○既無法提出任何有關渠等辯稱之
      3 名原住民之資料，本院無從調查渠等上開答辯之真實性
      ，且查若與3 名原住民交易，何以被告等擅自進入他人之
      廠房內而未有人帶領？且無任何年籍資料或聯絡方式以供
      調查，所辯自難遽採。
    (四)復以，從事資源回收業者向他人收購廢料後轉售牟利，固
      為該行業經營之常態，惟依共犯甲○○於偵查中所述，上
      開3 名原住民係與渠等約定在上開空廠房內以現金交易廢
      料，參酌告訴人丙○○之證述及桃園縣政府警察局八德分
      局廣興派出所贓物認領保管單（詳偵卷第26頁、第40頁）
      ，本案查獲現場有鋁條長2 尺6 者計36枝，長1 尺3 者計
      38枝，價值總計60,000元，然被告乙○○與共犯甲○○遭
      查獲時，僅甲○○隨身攜帶現金，且不足2,000 元，有證
      人丁○○之證述可證（詳本院卷第29頁），顯然不敷支付
      購買上開鋁條之價金，縱使渠等收購之價格可能低於市價
      ，價差亦無可能至此地步。而渠等於遭查獲時，亦無隨身
      攜帶任何秤具，此亦核與一般交易之常情有違。況依被告
      乙○○於本院審理中之所述，共犯甲○○並非資源回收場
      之負責人，而係受僱於人（詳本院卷第117 頁），渠等所
      稱之原住民如縱欲銷售廢料與資源回收場，竟爾不經該資
      源回收場之負責人而逕與渠等相約交易，亦與常情有違。
      由此，益徵渠等辯稱與3 名原住民約在上開空廠房內見面
      交易云云，純屬虛捏，不足採信。
    (五)綜上所述，被告乙○○前揭所辯，無非犯後卸責之詞，不
      足採信。本案事證明確，被告犯行洵堪認定，應依法論科
      。
二、按刑法第321 條第1 項第3 款之攜帶兇器竊盜罪，係以行為
    人攜帶兇器竊盜為其加重條件，此所謂兇器，其種類並無限
    制，凡客觀上足對人之生命、身體、安全構成威脅，具有危
    險性之兇器均屬之，且祇須行竊時攜帶此種具有危險性之兇
    器為已足，並不以攜帶之初有行兇之意圖為必要，亦即行為
    人攜帶兇器有行兇之可能，客觀上具有危險性，即為已足，
    至其主觀上有無持以行兇或反抗之意思，尚非所問（最高法
    院79年台上第5253號判例、同院74年度第3 次刑事庭會議決
    議意旨可資參照）。查被告乙○○與共犯甲○○於上揭時、
    地行竊時所攜帶之尖嘴鉗、萬能扳手、活動扳手、三開扳手
    、美工刀、鐵剪各壹把、梅花扳手肆支、螺絲起子貳支，主
    要零件均由鋼材所製，質地堅硬且前端尖銳，遑論其中尚有
    美工刀，客觀上顯足以對於他人之生命、身體構成威脅而具
    有危險性，均屬刑法上之兇器甚明。是核被告乙○○所為，
    係犯刑法第321 條第1 項第3 款之攜帶兇器竊盜罪。又公訴
    人雖認被告所犯為未遂犯，參酌最高法院44年台上字第515
    號判例意旨：「上訴人等結夥行竊，既已將竊得之鋁片裝入
    牛車，預備運走，則其竊盜行為顯已既遂，自不因被警截獲
    而有異。原判決依竊盜未遂罪論科，不無違誤。」及84年台
    上字第2256號判決意旨謂：「刑法上竊盜罪既遂未遂區分之
    標準，係採權力支配說，即行為人將竊盜之客體，移入一己
    實力支配之下者為既遂，若著手於竊盜，而尚未脫離他人之
    持有，或未移入一己實力支配之下者，則為未遂。」本案被
    告遭查獲時，其犯罪客體之鋁條業已裁切妥當置於地上，並
    以麻袋覆蓋之，顯可隨時裝入麻袋中攜離該處，是本案之犯
    罪客體，顯已置於被告實力支配之下，自屬既遂，不因當場
    遭警查獲而有異。公訴意旨認被告僅涉刑法第321 條第2項
    之加重竊盜未遂罪，尚有未恰。被告乙○○與共犯甲○○於
    行竊過程中之侵入住宅行為，為加重竊盜犯行之部分行為，
    爰不另論罪。又被告乙○○與甲○○就上開加重竊盜犯行，
    有犯意聯絡及行為分擔，應論以共同正犯。爰審酌被告對於
    他人財產權不予尊重，為圖一己私利即施竊盜手段，意圖不
    勞而獲，價值觀顯有偏差，且年僅30出頭，方值壯年，竟不
    思以正途賺取金錢，反攜帶兇器實施竊盜犯行，不僅侵害他
    人之財產權，更危害社會治安，敗壞社會風氣，所為實非可
    取，犯後猶否認犯行，態度不佳，惟所竊財物已發還於告訴
    人，所生損害尚非重大等一切情狀，量處如主文所示之刑，
    以示懲儆。
三、扣案之尖嘴鉗、萬能扳手、活動扳手、三開扳手、美工刀、
    鐵剪各壹把、梅花扳手肆支、螺絲起子貳支、手電筒壹支、
    磁鐵壹個、膠帶壹捲等工具，均屬供被告乙○○與共犯甲○○犯本件竊盜罪所用之物，應屬被告乙○○或共犯甲○○所
    有，爰依刑法第38條第1 項第2 款之規定，均予宣告沒收，
    被告乙○○否認為其所有，顯不足採信。
四、本案共同被告甲○○部份，俟緝獲後另結，附此說明。
據上論斷，應依刑事訴訟法第299 條第1 項前段，刑法第28條、
第321 條第1 項第3 款、第38條第1 項第2款，判決如主文。
本案經檢察官黃怡菁到庭執行職務。
中    華    民    國    98    年    7     月    29    日
                  刑事第十庭  法  官  陳添喜
以上正本證明與原本無異。
如不服本判決應於收受判決後10日內向本院提出上訴書狀，並應
敘述具體理由。其未敘述上訴理由者，應於上訴期間屆滿後20日
內向本院補提理由書 (均須按他造當事人之人數附繕本)「 切勿
逕送上級法院」。
                              書記官  劉玉梅
中    華    民    國    98    年    7     月    29    日
附錄本案論罪科刑依據之法條：
華民國刑法第321 條
（加重竊盜罪）
犯竊盜罪而有左列情形之一者，處6 月以上、5 年以下有期徒刑
：
一、於夜間侵入住宅或有人居住之建築物、船艦或隱匿其內而犯
    之者。
二、毀越門扇、牆垣或其他安全設備而犯之者。
三、攜帶兇器而犯之者。
四、結夥三人以上而犯之者。
五、乘火災、水災或其他災害之際而犯之者。
六、在車站或埠頭而犯之者。
前項之未遂犯罰之。


司法院資訊處製作；財團法人民間司法改革基金會備份。
